臺灣桃園地方法院刑事判決
110年度訴字第1489號
公  訴  人  臺灣桃園地方檢察署檢察官
被      告  許名鎮



指定辯護人  本院公設辯護人廖彥傑
上列被告因毒品危害防制條例案件，經檢察官提起公訴（110年
度偵字第25931號），本院判決如下：
    主  文
甲○○犯販賣第三級毒品而混合二種以上之毒品未遂罪，處有期徒
刑貳年。扣案如附表所示之物均沒收。
    事  實
一、甲○○已預見毒品咖啡包可能遭任意添加不同種類之毒品，仍
    意圖營利，基於縱所販賣之毒品咖啡包混合二種以上毒品亦
    不違背其本意之販賣第三級毒品而混合二種以上毒品、販賣
    第四級毒品不確定故意，於民國110年7月8日前某時，透過
    如附表編號三所示行動電話，連結網際網路登入社群網站Ti
    kTok（下稱抖音），在某影片留言區中張貼「桃園營（圖案
    ）」之兜售毒品訊息，並於其抖音帳號之個人資訊中，刊登
    其通訊軟體微信（下稱微信）帳號。適桃園市政府警察局桃
    園分局警員執行網路巡察勤務而查悉上開訊息，即佯裝為毒
    品買家，以微信私訊、網路通話等方式與甲○○聯繫，談妥以
    新臺幣（下同）6,000元之價格，向甲○○購買含有如附表編
    號一「說明」欄所示成分之毒品咖啡包15包（即每包400元
    ），雙方並約定在桃園市○○區○○○路000號前進行交易。
二、嗣於110年7月8日晚間10時20分許，甲○○依約前往上開地點
    ，並引導喬裝買家之警員改至桃園市大園區中正東路與中正
    三街口進行交易，在其將上述毒品咖啡包交付予喬裝買家之
    警員並收取價金時，經警員表明身分而查獲，其販賣行為因
    而止於未遂，並為警員扣得如附表所示之物。
    理  由
一、事實認定
　㈠訊據被告就其所涉販賣第三級毒品而混合二種以上之毒品未
    遂、販賣第四級毒品未遂等犯行均坦承不諱，並有警員張簡
    宇全出具之職務報告、抖音及微信頁面截圖、網路巡察對話
    譯文、查獲現場照片及扣案物照片、內政部警政署刑事警察
    局刑鑑字第1100071806號鑑定書等在卷可稽（見偵字卷第33
    頁、第47頁、第55頁至第68頁、第111頁），及有扣案如附
    表所示之物為證，足認被告之任意性自白與事實相符，得以
    採信。
　㈡公訴意旨認被告明知內含第三級毒品4-甲基甲基卡西酮之咖
    啡包依法不得販賣，仍基於販賣第三級以牟利之犯意為本案
    犯行，且為警查扣者為內含4-甲基甲基卡西酮成分之毒品咖
    啡包。然被告於本案所販賣如附表編號一所示毒品咖啡包，
    其檢出毒品成分除第三級毒品4-甲基甲基卡西酮以外，另有
    第四級毒品硝西泮，此部分公訴意旨已有誤認。而據被告於
    偵訊中所述（見偵字卷第88頁），其僅知悉所販賣者為「毒
    品咖啡包」（即一般將毒品成分混合咖啡粉，裝載於包裝袋
    內密封，以便於透過沖泡方式施用之毒品型態），而不清楚
    其中明確之內容物為何。本院考量被告所販賣之毒品咖啡包
    內驗得之毒品成分，如前所述，係混合二種以上並分屬第三
    級、第四級之毒品，且非如愷他命等較為常見之毒品種類，
    尚難遽認被告對此等咖啡包所含各毒品成分均清楚知悉。惟
    此種以咖啡包形式販售之毒品，本經常遭任意添加不同種類
    之毒品，故仍可認被告就該等毒品咖啡包內含有第三級、第
    四級毒品成分，且係混合二種以上之毒品一情有所預見。是
    認被告係基於縱所販賣之毒品咖啡包混合二種以上毒品亦不
    違背其本意之販賣第三級毒品而混合二種以上毒品、販賣第
    四級毒品不確定故意，而為本案犯行。此部分公訴意旨應予
    更正。
　㈢毒品危害防制條例所規定之販賣毒品罪，雖未明示「營利之
    意圖」為其犯罪構成要件，然「販賣」一語，在文義解釋上
    當然已寓含有買賤賣貴，而從中取利之意思存在。且從商業
    交易原理與一般社會觀念而言，販賣行為在通常情形下，仍
    係以牟取利益為其活動之主要誘因與目的。又政府為杜絕毒
    品氾濫，毒害人民甚深，再三宣導民眾遠離毒品、媒體報導
    既深且廣，對於禁絕毒品之政策，應為大眾所熟悉。再政府
    對於查緝施用、轉讓及販賣毒品無不嚴格執行，且販賣毒品
    罪係重罪，若無利可圖，衡情一般持有毒品者，當不致輕易
    將持有之毒品交付他人。況販賣毒品係違法行為，非可公然
    為之，且有其獨特之販售路線及管道，亦無公定之價格，復
    可任意增減其分裝之數量，而每次買賣之價量亦可能隨時依
    市場貨源之供需情形、交易雙方之關係深淺、資力、對行情
    之認知、查緝之寬嚴，及購買者被查獲時供述購買對象之可
    能性風險評估等事由，而異其標準，非可一概而論。是販賣
    之利得並不固定，然縱使販賣之人從價差或量差中牟利方式
    雖異，其意圖營利之非法販賣行為仍為相同。依被告於本院
    準備程序中之供詞（見本院卷第54頁），被告於本案所販賣
    之毒品咖啡包，每包成本為300元，可見若交易成功，被告
    得以從中賺取價差獲利，足認被告確係基於營利意圖，而為
    本案販賣毒品未遂之犯行無疑。
　㈣綜上所述，被告犯行堪以認定，應依法論科。
二、論罪科刑
　㈠4-甲基甲基卡西酮為毒品危害防制條例第2條第2項第3款所規
    定之第三級毒品，硝西泮則為同條項第4款所規定之第四級
    毒品，而本案所販賣如附表編號一所示毒品咖啡包，於同一
    包裝內檢出上述不同毒品成分，屬混合二種以上毒品之情形
    ，應依毒品危害防制條例第9條第3項之規定，適用其中最高
    級別毒品（於本案為第三級毒品）之法定刑，並加重其刑至
    2分之1。是核被告所為，係犯毒品危害防制條例第4條第6項
    、第3項、第9條第3項販賣第三級毒品而混合二種以上之毒
    品未遂罪，及同條例第4條第6項、第4項販賣第四級毒品未
    遂罪。被告意圖販賣而持有第三級、第四級毒品之低度行為
    ，為其販賣未遂之高度行為所吸收，不另論罪。
　㈡公訴意旨就被告所涉販賣第三級毒品未遂部分，未援引毒品
    危害防制條例第9條第3項混合二種以上毒品之刑法分則加重
    規定，且未認被告犯販賣第四級毒品未遂罪，均有不當，惟
    因基本社會事實同一，且本院於審理中已當庭諭知上開罪名
    （見本院卷第73頁至第74頁），足認對被告之防禦權不生影
    響，是依刑事訴訟法第300條規定，予以變更論罪法條。
　㈢被告以一行為同時觸犯上開罪名，為想像競合犯，應依刑法
    第55條前段規定，從一重之販賣第三級毒品而混合二種以上
    之毒品未遂罪處斷。
　㈣被告犯毒品危害防制條例第4條之罪，而混合二種以上之毒品
    ，應依毒品危害防制條例第9條第3項規定，適用販賣第三級
    毒品罪之法定刑並加重其刑。另被告已著手實施販賣毒品犯
    行，然因警員自始即不具購買真意，實際上無法真正完成交
    易，其販賣第三級毒品行為尚屬未遂，考量該犯行造成之法
    益侵害較小，依刑法第25條第2項之規定，按既遂犯之刑減
    輕之。又被告於偵訊及本院審理中，就其販賣第三級毒品未
    遂犯行皆自白，應依毒品危害防制條例第17條第2項規定減
    輕其刑。而被告適用上開刑之加重、減輕規定，應依刑法第
    70條、第71條第1項規定先加後減，再遞減之。
　㈤辯護人另主張：被告販賣之毒品數量僅毒品咖啡包15包，且
    毒品含量不高，顯然其出售之毒品數量甚少，扣除成本後預
    期取得之不法獲利僅1,500元，又本案未發生毒品流入市面
    之情形，顯屬情輕法重，請依刑法第59條規定酌減其刑等語
    （見本院卷第79頁）。惟姑且不論被告販賣毒品咖啡包15包
    是否可稱為「數量甚少」，行為人販賣毒品之規模、獲利，
    應係於所犯罪名之法定刑度內，審酌予以從輕或從重量刑，
    並非以此率認販賣數量較少、獲利較低之下游賣家，皆具有
    犯罪情狀顯可憫恕之情事。而本案毒品未流入市面，係因被
    告販賣毒品之行為未能完成，此節已於依未遂犯規定減刑時
    予以評價。再者，被告所涉犯行已依上開各規定減輕其刑，
    本院認對被告科處減刑後之最低度刑，當不至有情輕法重之
    情，自無從再依刑法第59條之規定酌減其刑。
　㈥本院審酌被告因貪圖不法利益，著手實施販賣毒品行為，若
    其所為既遂，將危害社會治安及國民健康，且助長國內施用
    毒品之歪風，又因施用毒品而散盡家財、連累家人，或為購
    買毒品鋌而走險者，更不可勝計，對社會秩序造成相當程度
    之侵害，應予非難，並考量被告犯後對其犯行坦承不諱之犯
    後態度，兼衡被告高職畢業之教育程度、於本院審理中自陳
    之工作及收入情形、家庭狀況等，及其為本案犯行之動機、
    目的、手段、所生危害、本案毒品交易約定販賣之數量及價
    格等一切情狀，量處如主文所示之刑。
　㈦辯護人復為被告辯稱：倘所處刑度為有期徒刑2年以下時，請
    給予被告附條件緩刑之機會等語（見本院卷第80頁）。然本
    案被告所販賣之毒品咖啡包多達15包，縱毒品純度不高，仍
    非屬零星之販售，對於社會法益之侵害難認輕微。且依被告
    所述（見本院卷第23頁、第79頁至第80頁），其原在電子工
    廠任職，因在網路上見他人販賣毒品，而亦將原供己施用之
    毒品換取現金獲利。本院考量上開情節，認被告不具無再犯
    之虞且所宣告之刑以暫不執行為適當之情形，故不為緩刑之
    諭知。
三、沒收
　㈠扣案如附表編號一所示毒品咖啡包15包，確檢出如附表編號
    一「說明」欄所示第三級、第四級毒品成分，為不受法律保
    護之違禁物，均應依刑法第38條第1項之規定，不問屬於犯
    罪行為人與否，予以宣告沒收。至鑑驗用罄之毒品，已不存
    在，自無庸宣告沒收。
　㈡扣案如附表編號二所示包裝袋15個，係用以包裝上開毒品，
    如附表編號三所示行動電話1支，則用於與喬裝買家之警員
    聯繫，此經被告於本院準備程序中供述明確（見本院卷第54
    頁），皆為供本案販賣毒品犯行所用之物，應依毒品危害防
    制條例第19條第1項規定，不問屬於犯罪行為人與否，予以
    諭知沒收。
據上論斷，應依刑事訴訟法第299條第1項前段、第300條，判決
如主文。
本案經檢察官乙○○提起公訴，檢察官朱秀晴到庭執行職務。
中　　華　　民　　國　　111 　年　　4 　　月　　28　　日
                  刑事第一庭　審判長法　官　鄭吉雄
                                    法  官  陳炫谷
                                    法  官  陳布衣
以上正本證明與原本無異。
如不服本判決應於收受判決後20日內向本院提出上訴書狀，並應
敘述具體理由。其未敘述上訴理由者，應於上訴期間屆滿後20日
內向本院補提理由書(均須按他造當事人之人數附繕本)「切勿逕
送上級法院」。 

　　　　　　　　　　　　　　　      書記官　蔡昌霖
中　　華　　民　　國　　111 　年　　4 　　月　　29　　日
附表：
編號 名稱 數量 說明  一 毒品咖啡包 15包 毒品外觀：淡橙黃色粉末 驗前淨重：約54.96公克 （因鑑驗使用1.31公克） 檢驗結果：檢出第三級毒品4-甲基甲基卡西酮 　　　　　（純度約5%）、第四級毒品硝西泮 　　　　　（微量）等成分，推估4-甲基甲基 　　　　　卡西酮純質淨重約2.74公克  二 包裝袋 15個 用以包裝編號一所示毒品  三 行動電話 1支 廠牌：IPHONE （含門號0000000000號SIM卡1枚） 
附錄論罪科刑法條全文：
毒品危害防制條例第4條
製造、運輸、販賣第一級毒品者，處死刑或無期徒刑；處無期徒
刑者，得併科新臺幣三千萬元以下罰金。
製造、運輸、販賣第二級毒品者，處無期徒刑或十年以上有期徒
刑，得併科新臺幣一千五百萬元以下罰金。
製造、運輸、販賣第三級毒品者，處七年以上有期徒刑，得併科
新臺幣一千萬元以下罰金。
製造、運輸、販賣第四級毒品者，處五年以上十二年以下有期徒
刑，得併科新臺幣五百萬元以下罰金。
製造、運輸、販賣專供製造或施用毒品之器具者，處一年以上七
年以下有期徒刑，得併科新臺幣一百五十萬元以下罰金。
前五項之未遂犯罰之。
毒品危害防制條例第9條
成年人對未成年人販賣毒品或犯前三條之罪者，依各該條項規定
加重其刑至二分之一。
明知為懷胎婦女而對之販賣毒品或犯前三條之罪者，亦同。
犯前五條之罪而混合二種以上之毒品者，適用其中最高級別毒品
之法定刑，並加重其刑至二分之一。